臺灣高等法院刑事判決　　　　　　　　95年度上訴字第3770號
上　訴　人
即　被　告　乙○○
上列上訴人即被告因偽造文書等案件，不服臺灣臺北地方法院95
年度訴字第952號，中華民國95年9月8日第一審判決（起訴案號
：臺灣臺北地方法院檢察署94年度偵字第9327號），提起上訴，
本院判決如下：
    主  文
原判決關於利用自動付款設備取得他人之物罪部分撤銷。
乙○○連續意圖為自己不法之所有，以不正方法由自動付款設備
取得他人之物，累犯，處有期徒刑肆月，如易科罰金，以銀元
佰元即新臺幣玖佰元折算壹日。
其餘之上訴駁回。
上開經撤銷改判部分與上訴駁回部分，應執行有期徒刑柒月，如
易科罰金，以銀元佰元即新臺幣玖佰元折算壹日，如附表一所
示偽造之甲○○署押共計拾貳枚均沒收之。
    事  實
一、乙○○前因竊盜案件，經臺灣桃園地方法院桃園簡易庭以九
    十一年度桃簡字第一三五號刑事簡易判決判處有期徒刑二月
    ，並經臺灣桃園地方法院以九十一年度簡上字第一二五號刑
    事判決駁回上訴確定，於民國九十三年六月三日易科罰金執
    行完畢，猶不知悔改。其與甲○○原係男女朋友關係，自九
    十三年五月間起共同居住於臺北市中山區○○○路四一六巷
    一號三樓之二，因而知悉甲○○放置卡號00000000
    00000000號之安信信用卡股份有限公司（下稱安信
    公司）信用卡，及卡號000000000000號（起訴
    書誤繕為卡號00000000000號）之萬泰商業銀行
    股份有限公司（下稱萬泰銀行）現金卡之地點，及上開信用
    卡及現金卡之預借現金密碼，竟萌生持有使用之意思，於九
    十三年八月初某時間，趁機拿取甲○○所有置於上址住處皮
    包內前開安信公司信用卡及萬泰銀行現金卡得手。其即基於
    行使偽造私文書及意圖為自己不法所有之概括犯意，未經甲
    ○○同意，分別於附表一所示之時間，先後至附表一所示之
    臺北縣、市等地之商店，加油、餐飲或選購服飾等商品消費
    後，持上揭安信公司信用卡予如附表一所示之各特約商店職
    員，使各該特約商店誤以為其係甲○○本人或業經甲○○授
    權使用該信用卡之人，而允其各以附表一所示之金額簽帳刷
    卡結帳，並由其先後在簽帳單（按依簽帳單形式之不同，有
    二聯式，即顧客存根聯、特約商店存根聯；或一聯式，即特
    約商店存根聯，詳如附表一所示）之持卡人簽名欄偽造甲○
    ○之署名一枚或二枚（即二聯式以複寫方式為之），而偽造
    不實之簽帳單私文書，再持其中特約商店存根聯之簽帳單交
    予店員而行使之，由不知情之店員收執核對，以表示甲○○
    同意依據信用卡持卡人合約條件，按簽帳單之金額付款，足
    以生損害於甲○○、附表一所示之特約商店及安信公司對於
    信用卡管理之正確性，致使如附表一所示特約商店職員陷於
    錯誤，誤以為其係信用卡領用人，允予簽帳消費而交付其所
    購之財物，計以此方式詐得新臺幣（下同）四萬一千九百七
    十一元之財物（歷次盜刷之時間、地點、金額、偽造之簽單
    形式及署押詳如附表一所示）。乙○○另基於同上之意圖為
　  自己不法所有之概括犯意，於附表二所示之時間，持前揭萬
    泰銀行現金卡或安信公司信用卡，至臺新銀行營業部等地所
    設置之自動付款設備，連續插入該萬泰銀行現金卡或安信公
    司信用卡，並鍵入預借現金密碼，使該等自動付款設備辨識
    系統陷於錯誤，誤認其係有正當權源持卡人，以該不正方法
    由自動付款設備取得現金共計二十九萬九千八百七十元（各
    次預借現金之時間、金額、持用之現金卡或信用卡詳如附表
    二所示）。嗣甲○○於九十三年九月十八日返國後發覺其所
    有之安信信用卡及萬泰銀行現金卡遭人冒用，報警循線查知
    上情。
二、案經被害人甲○○訴由臺北市政府警察局中山分局報請臺灣
    臺北地方法院檢察署檢察官偵查起訴。
    理  由
一、訊據上訴人即被告乙○○固不否認於附表一所示之時間、地
    點，持告訴人甲○○所有之安信公司信用卡刷卡簽帳消費，
    及於附表二所示之時間，持告訴人所有萬泰銀行現金卡及安
    信公司信用卡預借如附表二所示之現金，惟矢口否認有何詐
    欺犯行，並辯稱：上開安信公司信用卡及萬泰銀行現金卡均
    係告訴人於九十三年八月十九日前往日本前即交由其保管，
    並授權其使用，以支應日常生活各項開支所需，事實上告訴
    人之前即曾將上開安信公司信用卡交給其出面簽帳消費，其
    冒用告訴人名義並偽簽告訴人之署押簽帳消費，因而應成立
    偽造文書罪，其並無意見，但其絕無詐欺取財之犯意云云。
二、經查：
  (一)前揭犯罪事實，業據證人即告訴人甲○○於原審審理時結證
    ：我與被告係於九十三年五月間起同居在臺北市中山區○○
    ○路四一六巷一號三樓之二，平日我將安信公司信用卡及萬
    泰銀行現金卡放在一個全部都是放信用卡的皮包裡，皮包就
    隨便放在房間地上，安信公司信用卡及萬泰銀行現金卡都是
    我自己使用及繳款，未曾交付被告保管或使用，我於九十三
    年八月十九日赴日工作前，並未將安信公司信用卡及萬泰銀
    行現金卡交付被告保管或同意其使用，當時我有將放信用卡
    的皮包帶去日本，但是我不知道裡面少了安信公司信用卡及
    萬泰銀行現金卡，我是一直到九十三年九月十八日回國後才
    發現這二張卡片不見，被告應該是與我同住期間，我們一起
    至商店購物、提領現金時得知我的密碼，附表一所示之消費
    簽帳單上均非我所簽名等語綦詳（見原審卷第四十八頁反面
    至第五十一頁）。
  (二)此外，並有卡號0000000000000000號安信
    公司信用卡交易明細表、卡號000000000000號
    萬泰銀行現金卡客戶交易明細表、安信公司九十五年二月六
    日（九五）安信總字第○四三號函所檢附之刷卡簽單影本、
    安信公司九十五年七月二十六日（九五）安信總字第九一二
    號函檢附之消費明細表在卷可稽（見臺灣臺北地方法院檢察
    署九十四年度偵字第九三二七號偵查卷第四十三頁、第四十
    四頁至第四十五頁、第一二三頁至第一四三頁、原審卷第三
    十頁至第三十四頁）。
  (三)被告辯稱：係告訴人於九十三年八月十九日前往日本前即交
    由其保管，並授權其使用，以支應日常生活各項開支所需云
    云。惟告訴人於九十三年八月十九日前往日本前，並未將上
    開安信公司信用卡及萬泰銀行現金卡交付被告保管或同意其
    使用，業據證人即告訴人甲○○於原審審理期日結證如前。
    且查告訴人於九十三年八月十九日出境，至同年九月十八日
    方入境，此有告訴人之入出境紀錄在卷可憑（見本院卷第三
    十九頁）。又查觀諸附表一所示被告持告訴人所有之安信公
    司信用卡簽帳消費資料，見其中編號一至四所示之簽帳消費
    時間，告訴人仍在國內，尚未出境；而編號十七至二十所示
    之簽帳消費時，告訴人則已入境返國；該二階段之時間，因
    告訴人均身處國內，即無告訴人所稱：「因告訴人前往日本
    ，乃將上開安信公司信用卡交由其保管，並授權其使用，以
    支應日常生活各項開支所需云云」之前提存在。且被告於告
    訴人赴日工作之短短一個月內（即自九十三年八月十九日起
    至同年九月十八日止），持告訴人所有之萬泰銀行現金卡及
    安信公司信用卡預借現金即高達二十九萬九千八百七十元，
    顯已逾一般家庭日常生活開銷之花費。而依被告所提出之現
    金帳冊（見外放證物），被告用於支應九十三年八、九月間
    寄送包裹、房租、小孩安親班費用、購買生活品等日常生活
    各項開支總計僅數萬元；復觀諸附表一被告所為消費之時間
    及地點，多係用於加油及購物、個人飲宴之花費，業據被告
    自承屬實（見原審卷第五十三頁反面），被告既無法合理解
    釋其持告訴人所有之萬泰銀行現金卡及安信公司信用卡預借
    高額現金之用途及流向。是被告所辯持該安信公司信用卡刷
    卡消費係用於日常生活所需，又與其實際消費之情節不符。
    又查，現金卡與信用卡雖均為目前流行通用之「塑膠貨幣」
    ；但其中「現金卡」部分，因發卡銀行無須逐筆審查債信，
    即預先貸與現金予持卡人周轉；因此通常會收取甚高利息；
    而信用卡持卡人雖可「先消費後付款」，但如於下個月帳單
    寄達後遵期於繳款期限繳納上個月之消費金額，持卡人本無
    須支付任何利息，且可享受「紅利回扣或累積紅利點數」之
    優惠；因此同時持有信用卡及現金卡者，若非緊急需用現金
    ，否則均會優先使用信用卡簽帳消費，絕不可能捨棄使用信
    用卡之機會，任意動用現金卡。茲查，被告於上開時間，同
    時持有告訴人所有之安信銀行信用卡及萬泰銀行現金卡，有
    如前述，其縱因支應家庭開銷之需要，理應優先使用信用卡
    簽帳消費，方符常理；然其持用告訴人所有之上開信用卡簽
    帳消費之總金額僅為四萬一千九百七十一元，然其持用告訴
    人所有之上開現金卡大量預借現金共達二十九萬九千八百七
    十元；且查互核附表二所示被告持用告訴人之上開現金卡預
    借現金之時間及告訴人出境時間，得知被告預借現金之時間
    均在告訴人出境之期間，足見被告係趁告訴人出國之際，擅
    用伊之現金卡預借現金花用，至為明確。綜上，被告確未經
    告訴人同意即持用前開信用卡及現金卡刷卡消費及預借現金
    ，其顯有為自己不法所有之意圖，應堪認定。
  (四)至於被告聲請原審向臺北市中山區○○○路四一六巷一號三
    樓之二所屬之亞美達大廈管理委員會調取九十三年七、八月
    郵件掛號清單，證明其曾於告訴人出國期間代收中國國際商
    業銀行等信用卡數張，且在告訴人回國後連同密碼函原封未
    拆交付告訴人，以佐證其無犯罪動機。惟經原審向亞美達大
    廈管理委員會調取九十三年七、八月間上址住戶之掛號郵件
    紀錄，因亞美達大廈當時之管理員已離職，登記冊並未移交
    ，已查無當時之掛號郵件之登記資料，有亞美達大廈回函在
    卷可佐（見原審卷第三十八頁）；再經原審向中國國際商業
    銀行查詢是否於九十三年七月至九月間寄送信用卡至上址予
    告訴人，該行雖函覆原審確於九十三年七月至九月間曾二次
    將信用卡寄送上址予告訴人，惟因逾中華郵政公司規定郵件
    查詢時間，故未能提供郵件簽收人資料，亦有中國國際商業
    銀行九十五年七月二十一日（九五）中卡字第○九二一號函
    在卷足參（見原審卷第三十六頁）；另告訴人於日盛銀行南
    京分行帳號00000000000000號帳戶雖於告訴
    人出國期間即九十三年八月十九日起至同年九月十八日止有
    多筆交易；惟告訴人並未將該帳戶交由被告處理各項金融往
    來業務，且告訴人係因被告要求將上開存摺寄回臺灣補登以
    便匯款，告訴人始將該存摺寄送被告，亦據證人即告訴人甲
    ○○證述在卷（見原審卷第二十一之一頁）。退而言之，即
    便被告曾代告訴人收受其他發卡銀行所寄發之信用卡屬實，
    亦無解於本案犯行之成立。是上開書證，均不足以作為對被
    告有利之認定。
  (五)再者，被告與告訴人僅係同居關係，有如前述，依其二人當
    時之關係而言，告訴人衡情當不會甘冒被告濫刷信用卡或現
    金卡簽帳消費或預借現金，造成大筆卡債之風險，在伊出國
    期間將上開信用卡及現金卡交由被告任意刷用，至為顯然。
    又佐以被告於本院審理時自承其當時擁有中國信託銀行之信
    用卡，只是因當時其經濟狀況不佳，擔心無法繳納卡費，所
    以不敢刷用等語（見原審卷第四十六頁反面），益見被告乃
    因其本身手頭窘困，趁機取得告訴人上開信用卡及現金卡刷
    用，至為明確。
  (六)綜上所述，被告所辯無非事後卸責之詞，不足採信。本案事
    證明確，被告行使偽造私文書、詐欺取財、利用自動付款設
    備詐欺取財之犯行均堪認定，應予依法論科。
  (七)另被告聲請再度傳喚告訴人為證人，證明其曾告知該證人前
    開安信公司信用卡係告訴人所交付，及聲請傳喚亞美達大廈
    管理員，證明其於告訴人出國後曾代收中國國際商業銀行等
    信用卡數張。惟查因告訴人關於上開待證事項，於原審已詰
    證明確在卷，本院爰認並無再度傳訊作證之必要。再者，被
    告自承該證人即亞美達大廈管理員並未親眼目睹告訴人將該
    安信信用卡交付被告（見本院卷第五十四頁），且案發時之
    亞美達大廈管理員業已離職，被告復未陳明上開證人之年籍
    資料及住址，本院無從傳喚，附此敘明。
三、 按：
  (一)信用卡為交易工具之交易行為，不論特約商店所使用之簽帳
    單係一式三聯或一式二聯，持卡人在特約商店已填妥交易標
    的及金額等應記載事項上之簽帳單上簽名，即係表示持卡人
    承認有此交易行為之意思，該簽帳單之每一聯，自均屬有關
    權利義務證明之私文書，不因其用途不同而有異（最高法院
    八十九年度臺上字第五八二○號判決參照）。被告持告訴人
    所有之安信公司信用卡至特約商店佯以其為真正持卡人，偽
    造簽帳單而向特約商店簽帳購物，使商家誤認係真正持卡人
    持卡消費，而將商品財物交付被告，足見被告自始即意圖以
    冒名簽帳方式向商店詐取財物，雖一般信用卡購物均由發卡
    銀行先行代為墊付價款，再由發卡銀行向消費者請款，各特
    約商店均能自發卡銀行取得款項，然各發卡銀行與各特約商
    店所定契約，均限於真正持卡人持卡消費，始代墊款項，是
    以，在消費者持卡簽帳時，各商店均先行核對信用卡真假及
    是否本人簽名，而於信用卡真正卻遭人冒名簽帳消費時，商
    店雖能受償，乃係商店與發卡銀行間之危險負擔約定，並非
    商店無須注意信用卡是否遭冒名使用，本案附表一所示特約
    商店係因誤認被告即為真正持卡人甲○○本人或經其授權之
    人持卡消費，始交付被告財物，自足生損害於真正持卡人甲
    ○○、附表一所示之特約商店及安信公司對於信用卡管理之
    正確性，核被告此部分所為，係犯刑法第二百十六條、第二
    百十條行使偽造私文書罪，及行為時刑法第三百三十九條第
    一項詐欺取財罪。又被告於附表二所示之時間，持告訴人所
    有之安泰銀行現金卡及安信銀行信用卡至自動付款設備，連
    續多次插入該現金卡或信用卡，並鍵入預借現金密碼，使該
    等自動付款設備辨識系統陷於錯誤，誤認其係有正當權源持
    卡人，以該不正方法由該等自動付款設備取得如附表二所示
    之財物，核其此部分所為，係犯行為時刑法第三百三十九條
    之二第一項之利用自動付款設備詐欺取財罪。被告偽造署押
    為偽造私文書之部分行為，偽造私文書後進而行使，偽造之
    低度行為為行使之高度行為所吸收，均不另論罪。被告多次
    行使偽造私文書、詐欺取財及利用自動付款設備詐欺取財犯
    行，分別係時間緊接，各觸犯構成要件相同之罪名，顯係基
    於概括犯意反覆為之，為連續犯，均應依行為時刑法第五十
    六條之規定各論以一罪，並分別加重其刑。被告所犯連續行
    使偽造私文書罪之目的在於連續詐欺取財，依行為時刑法第
    五十五條牽連犯之規定，應從較重之連續行使偽造私文書罪
    處斷。被告所犯行使偽造私文書罪與連續以不正方法由自動
    取款設備取得財物罪之間，犯意各別，行為互殊，應分論併
    罰。公訴人認上開二罪間有方法結果之牽連關係，亦有未洽
    。被告前因竊盜案件，經臺灣桃園地方法院桃園簡易庭以九
    十一年度桃簡字第一三五號刑事簡易判決判處有期徒刑二月
    ，並經臺灣桃園地方法院以九十一年度簡上字第一二五號刑
    事判決駁回上訴確定，於九十三年六月三日易科罰金執行完
    畢，此有本院被告前案紀錄表在卷可按（見原審卷第五十九
    頁至第六十三頁、本院卷第二十二頁），其前受有期徒刑執
    行完畢，於五年以內再犯本案有期徒刑以上之上開各罪，均
    為累犯，應依行為時刑法第四十七條規定遞加重其刑。公訴
    意旨雖僅敘及被告於附表一編號六至編號十四所示行使偽造
    私文書及詐欺取財犯行，惟該部分與附表一被告其餘犯行間
    ，有連續犯之裁判上一罪關係，為起訴效力所及，本院自應
    併予審究。
  (二)查被告行為後，刑法部分條文業於九十四年一月七日修正，
    九十四年二月二日公布，並於九十五年七月一日施行，修正
    後即現行刑法第二條第一項規定：「行為後法律有變更者，
    適用行為時之法律，但行為後之法律有利於行為人者，適用
    最有利於行為人之法律。」上開規定乃與刑法第一條罪刑法
    定主義契合，而貫徹法律禁止溯及既往原則，係規範行為後
    法律變更所生新舊法律比較適用之準據法，是刑法第二條本
    身雖經修正，但刑法第二條既屬適用法律之準據法，本身尚
    無比較新舊法之問題，應一律適用裁判時即修正後刑法第二
    條規定以決定適用之刑罰法律，合先敘明。而有關新舊法之
    比較，應就罪刑有關之共犯、連續犯、牽連犯加重等暨其他
    法定加減原因（如身分加減）與加減例等一切情形，綜其全
    部罪刑之結果而為比較（最高法院九十五年第八次刑事庭會
    議決議參照）。經查：
    1.被告多次行使偽造私文書、詐欺取財、利用自動付款設備
      詐欺取財之行為，時間緊接，方法相同，均各觸犯構成要
      件相同之罪名，顯皆係基於概括犯意反覆為之，而修正後
      刑法業已刪除連續犯之規定，是於刑法修正公布施行後，
      被告之數犯罪行為，即須分論併罰，此刪除雖非犯罪構成
      要件之變更，但顯已影響行為人刑罰之法律效果，自屬法
      律有變更，而依修正前刑法，得論以連續犯，並得加重其
      刑至二分之一，而刑法第二百十六條、第二百十條之行使
      偽造私文書罪、刑法第三百三十九條第一項之詐欺取財罪
      、刑法第三百三十九條之二之利用自動付款設備詐欺取財
      罪，最重本刑各為五年、五年、三年，加重其刑至二分之
      一後，最高各得判處有期徒刑七年六月、七年六月、四年
      六月，而依修正後刑法應併合處罰，最高得判處被告有期
      徒刑三十年，以被告行為時之法律即修正前刑法論以連續
      犯，對被告較為有利。
    2.刑法第三百三十九條第一項之詐欺取財罪，法定刑為五年
      以下有期徒刑、拘役或科或併科一千元以下罰金；刑法第
      三百三十九條之二第一項之利用自動付款設備詐欺取財罪
      ，法定刑為三年以下有期徒刑、拘役或一萬元以下罰金。
      而修正後刑法施行法增訂第一條之一規定：「中華民國九
      十四年一月七日刑法修正施行後，刑法分則編所定罰金之
      貨幣單位為新臺幣。九十四年一月七日刑法修正時，刑法
      分則編未修正之條文定有罰金者，自九十四年一月七日刑
      法修正施行後，就其所定數額提高為三十倍。但七十二年
      六月二十六日至九十四年一月七日新增或修正之條文，就
      其所定數額提高為三倍。」另刑法第三十三條第五款修正
      為：「主刑之種類如下：五、罰金：新臺幣一千元以上，
      以百元計算之。」是依修正後之法律，刑法第三百三十九
      條第一項詐欺取財罪，及刑法第三百三十九條之二第一項
      之利用自動付款設備詐欺取財罪，所得科處之罰金刑最高
      均為新臺幣三萬元，然依據被告行為時之刑罰法律，即罰
      金罰鍰提高標準條例第一條前段規定之提高倍數十倍及修
      正前刑法第三十三條第五款規定之罰金最低額一元計算，
      上開各罪所得科處之最高罰金刑雖均與新法相同，然最低
      額均僅為新臺幣三元。因此，比較上述修正前、後之刑罰
      法律，自以被告行為時關於科處罰金刑之法律較有利於被
      告。
    3.被告所犯連續行使偽造私文書罪之目的在於連續詐欺取財
      ，依被告行為時即修正前刑法第五十五條牽連犯之規定，
      應以一罪論，修正後刑法業已刪除第五十五條牽連犯之規
      定，則被告前揭二罪應分論併罰，比較新舊法結果，行為
      時之法律即修正前刑法之規定對被告較為有利。
    4.修正後刑法第四十七條關於累犯之規定，增加犯罪行為人
      之再犯係出於「故意」者，始有累犯加重之適用，而被告
      再犯本案連續行使偽造私文書、連續利用自動付款設備詐
      欺取財等犯行，係出於故意，則無論依修正前或修正後刑
      法第四十七條規定（修正後係刑法第四十七條第一項），
      均構成累犯，依修正後刑法第二條第一項前段之規定，應
      適用行為時即修正前刑法第四十七條之規定。
    5.關於易科罰金之折算標準，除刑法第四十一條第一項有所
      修正外，罰金罰鍰提高標準條例於九十五年四月二十八日
      修正，並自同年七月一日起生效施行。修正前刑法第四十
      一條第一項前段規定：「犯最重本刑為五年以下有期徒刑
      以下之刑之罪，而受六個月以下有期徒刑或拘役之宣告，
      因身體、教育、職業、家庭之關係或其他正當事由，執行
      顯有困難者，得以一元以上三元以下折算一日，易科罰金
      。」再依修正前罰金罰鍰提高標準條例第二條：「依刑法
      第四十一條易科罰金或第四十二條第二項易服勞役者，均
      就其原定數額提高為一百倍折算一日；法律所定罰金數額
      未依本條例提高倍數，或其處罰法條無罰金刑之規定者，
      亦同。」之規定，被告行為時之易科罰金折算標準，應以
      銀元一百元、二百元、三百元折算一日，經折算為新臺幣
      後，應以新臺幣三百元、六百元、九百元折算一日。惟修
      正後刑法第四十一條第一項前段規定：「犯最重本刑為五
      年以下有期徒刑以下之罪，而受六個月以下有期徒刑或拘
      役之宣告者，得以新臺幣一千元、二千元或三千元折算一
      日，易科罰金。」另修正後罰金罰鍰提高標準條例則刪除
      原第二條之規定。是以比較新舊法結果，自以舊法所定之
      易科罰金折算標準有利於被告，故應適用修正前刑法第四
      十一條第一項前段，及修正前罰金罰鍰提高標準條例第二
      條之規定，對被告較為有利。
    6.修正後刑法第五十一條第五款將數罪併罰之有期徒刑，合
      併應執行之刑期最高度提高為三十年，顯較修正前刑法第
      五十一條第五款規定之二十年不利於被告，故本案應適用
      修正前刑法第五十一條第五款之規定。
    7.綜上全部罪刑之而為比較結果，應整體適用修正前之刑法
      ，及罰金罰鍰提高標準條例第一條前段、修正前罰金罰鍰
      提高標準條例第二條之規定，論處被告罪刑。
四、原審對於被告所犯如附表一所示之犯行，基於以上相同之認
    定，並審酌被告與告訴人前係同居之男女朋友關係，因一時
    貪念而為本案犯行，及其犯罪之手段，所盜刷簽帳之總金額
    僅有四萬一千九百七十一元，犯後否認犯行，飾詞圖卸，兼
    衡其生活狀況、品行、智識程度等一切情狀，量處有期徒刑
    五月，並依修正前刑法第四十一條第一項之規定，諭知易科
    罰金之折算標準。至附表一所示信用卡簽帳單私文書，雖未
    扣案，惟無積極證據證明業已滅失，原審亦依刑法第二百十
    九條規定宣告沒收其上偽造之署押共計三十二枚（即一聯式
    一枚，二聯式二枚）。至前開簽帳單特約商店存根聯已交付
    特約商店，非屬被告所有，原審因而不宣告沒收。本院經核
    原審此部分認事用法均無違誤，量刑亦屬允當。被告猶執前
    詞提起上訴，否認犯行，為無理由，應予駁回。
五、至原審另就被告所犯如附表二所示之犯行部分，予以論罪科
    刑，雖非無見。但查被告先後多次持用告訴人之信用卡輸入
    密碼預借現金，每使用自動付款設備預借現金一次現金，即
    應成立一次犯罪，即便被告曾於同一日之先後時間，多次使
    用自動付款設備預借現金，亦然。乃原審未察，於理由及附
    表中分別載稱：「被告於附表二編號四、編號五、編號十所
    示之時間，分別持前開萬泰銀行現金卡或安信公司信用卡，
    於同日預借現金二次或三次，均時間緊密相接、地點相同，
    係接續為之，各屬一罪，公訴人認係連續犯，容有未洽。」
    云云，即有違誤。再者，原審認定被告先後多次利用自動付
    款設備取得他人之物罪部分，應依修正前連續犯之規定論以
    一罪，並依法加重其刑（見原審判決第六頁倒數第八行起）
    ，且應論以累犯，依法遞行加重其刑（見原審判決第七頁第
    二行起）；然原審竟就此部分僅量處被告有期徒刑三月，亦
    有違誤。基此，被告提起上訴否認此部分犯行，雖非足採；
    但原審判決此部分既有可議之處，即屬無可維持，應由本院
    加以撤銷改判。本院爰審酌被告前曾有不法犯行，與告訴人
    為同居男女朋友關係，利用機會取得告訴人之現金卡，竟持
    以預借大量現金，犯後復未供承犯行，且迄未與告訴人達成
    和解等情及其他一切情狀，量處如主文第二項所示之刑，並
    依修正前刑法第四十一條第一項之規定，諭知易科罰金之折
    算標準。本院並就上開撤銷改判及上訴駁回部分被告所經判
    處之有期徒刑，依修正前刑法第五十一條第五款定其應執行
    刑，並按刑法施行法第三條之一之規定，依修正前刑法第四
    十一條第二項之規定諭知易科罰金之折算標準。
六、公訴意旨另以：被告於九十三年九月十六日，偽以告訴人之
    名義，向中國信託商業銀行辦理簡易通信貸款六十萬元，並
    在貸款申請書暨約定書之借款人欄偽簽甲○○之署押，足生
    損害於告訴人及中國信託商業銀行對於貸款客戶身分暨資力
    審核之正確性，嗣告訴人經中國信託商業銀行通知後，立即
    回國處理，始未得逞。因認被告此部分涉有刑法第二百十六
    條、第二百十條之行使偽造私文書罪嫌、刑法第三百三十九
    條第三項、第一項之詐欺取財未遂罪嫌（起訴書漏載詐欺取
    財未遂部分法條，應予補充）云云。惟查：
  (一)按犯罪事實應依證據認定之，無證據不得認定犯罪事實，刑
    事訴訟法第一百五十四條第二項定有明文。此所謂認定犯罪
    事實之證據，無論其為直接或間接證據，均須達於通常一般
    人均不致有所懷疑，而得確信其為真實之程度，始得據為有
    罪之認定，若其關於被告是否犯罪之證明未能達此程度，而
    有合理性懷疑之存在，致使無法形成有罪之確信，根據「罪
    證有疑、利於被告」之證據法則，即不得遽為不利被告之認
    定（最高法院二十九年上字第三一○五號、四十年臺上字第
    八六號、七十六年臺上字第四九八六號判例參照）。次按告
    訴人之告訴，係以使被告受刑事追訴為目的，其指訴是否與
    事實相符，仍應調查其他證據，以資審認，必被害人所述被
    害情形，無瑕疵可擊，且就其他方面調查，又與事實相符，
    始足據為有罪判決之基礎（最高法院八十一年度臺上第三五
    三九號判決參照）。
  (二)公訴人認被告此部分涉有行使偽造私文書、詐欺取財未遂之
    犯行，無非係以告訴人甲○○之指訴、中國信託商業銀行簡
    易通信貸款申請書暨約定書影本一份為其主要論據。
  (三)訊據被告堅詞否認有何公訴意旨所指行使偽造私文書及詐欺
    取財未遂之犯行，辯稱：伊並未於九十三年九月十六日以告
    訴人之名義，向中國信託商業銀行辦理簡易通信貸款六十萬
    元，該簡易通信貸款申請書暨約定書上之資料並非伊所填寫
    ，其上借款人欄甲○○之簽名亦非伊之筆跡等語。
  (四)經查，證人即告訴人甲○○於原審審理時固指證稱：我於九
    十三年八月十九日前往日本後，被告騙我說要幫我補登日盛
    銀行南京東路分行之存摺，因為我有用票習慣，所以我就從
    日本將存摺寄給被告，結果中國信託商業銀行打電話跟我說
    我有申請貸款六十萬元，我說我人在日本，銀行說我有簽名
    ，還有銀行存摺文件，我就立即於九十三年九月十八日返國
    處理云云（見原審卷第四十九頁反面）。惟經原審向中國信
    託商業銀行查詢前開貸款係何人、以何方式申請，該銀行是
    否曾以電話向告訴人徵信，有無留存原件，中國信託商業銀
    行函覆該院以：「二、經查該件是經由本行之行銷單位推廣
    ，應屬郵寄回來本行申請貸款的方式申請；因為本行對於甲
    ○○前留信用卡上行動電話0000000000徵信時，
    友人表示甲○○已經久居日本不在臺灣，故本行對於本件貸
    款之申請即予婉拒‧‧‧三、相關貸款資料本行婉拒後保留
    短時間後即予銷毀，故無法提供鈞院參酌」等語，有陳報狀
    一份在卷可佐（見原審卷第十四頁至第十五頁），足見中國
    信託商業銀行就本件貸款徵信時，並未直接以電話聯繫上告
    訴人，此與告訴人指稱：中國信託商業銀行係直接打電話向
    其徵信一節已有所齟齬。再者，被告否認該簡易通信貸款申
    請書暨約定書借款人欄甲○○之簽名為伊之筆跡，而該簡易
    通信貸款申請書暨約定書原本業遭中國信託商業銀行銷毀，
    本院固無從調取進行筆跡鑑定，惟經原審以肉眼比對該簡易
    通信貸款申請書暨約定書借款人欄甲○○之簽名，與附表一
    簽帳單上被告偽簽甲○○之簽名，二者筆跡無論勾勒、筆觸
    、運筆、筆順、字形、結構等，均顯有所不同，該簡易通信
    貸款申請書暨約定書之簽名是否為被告所書寫，亦非無疑。
    是公訴人所舉上開證據，尚難使本院形成被告此部分有罪之
    心證，此外，復查無其他積極證據足資認定被告涉有公訴人
    所指前開行使偽造私文書、詐欺取財未遂之犯行，此部分既
    屬不能證明被告犯罪，原應為無罪之諭知，惟公訴人認被告
    此部份行使偽造私文書、詐欺取財未遂之犯行，與前揭經本
    院判處有罪部分之行使偽造私文書、詐欺取財犯行有連續犯
    裁判上一罪之關係，爰不另為無罪之諭知。
七、據上論斷，應依刑事訴訟法第三百六十八條、第三百六十九
    條第一項前段、第三百六十四條、第二百九十九條第一項前
    段，刑法第二條第一項前段、修正前刑法第五十六條、第三
    百三十九條之二第一項、第四十七條、第四十一條第一項前
    段、第二項、第五十一條第五款，罰金罰鍰提高標準條例第
    一條前段，修正前罰金罰鍰提高標準條例第二條，現行法規
    所定貨幣單位折算新臺幣條例第二條，判決如主文。
本案經檢察官姜貴昌到庭執行職務。
中　　華　　民　　國　　96　　年　　1　　月　　2　　日
　　　　　　　　　刑事第九庭審判長法　官　官有明
　　　　　　　　　　　　　　　　  法　官　陳世宗
　　　　　　　　　　　　　　　　  法　官　周盈文
以上正本證明與原本無異。
行使偽造文書部分如不服本判決，應於收受送達後十日內向本院
提出上訴書狀，其未敘述上訴之理由者並得於提起上訴後十日內
向本院補提理由書（均須按他造當事人之人數附繕本）。
其餘不得上訴。
                                  書記官　余姿慧
中　　華　　民　　國　　96　　年　　1　　月　　2　　日
附錄：本案論罪科刑法條全文
刑法第二百十六條
行使第二百十條至第二百十五條之文書者，依偽造、變造文書或
登載不實事項或使登載不實事項之規定處斷。
刑法第二百十條
偽造、變造私文書，足以生損害於公眾或他人者，處五年以下有
期徒刑。
刑法第三百三十九條
意圖為自己或第三人不法之所有，以詐術使人將本人或第三人之
物交付者，處五年以下有期徒刑、拘役或科或併科一千元以下罰
金。
以前項方法得財產上不法之利益或使第三人得之者，亦同。
前二項之未遂犯罰之。
刑法第三百三十九條之二
意圖為自己或第三人不法之所有，以不正方法由自動付款設備取
得他人之物者，處三年以下有期徒刑、拘役或一萬元以下罰金。
以前項方法得財產上不法之利益或使第三人得之者，亦同。
附表一：卡號0000000000000000號安信公司
        信用卡遭盜刷部分
┌──┬───────┬──────┬─────┬───────────┐
│編號│時          間│地       點 │消費金額  │偽造之簽帳單形式及署押│
│    │              │            │（新台幣）│                      │
├──┼───────┼──────┼─────┼───────────┤
│ 一 │九十三年八月十│錢櫃中華店  │九百九十元│1.二聯式複寫          │
│    │日三時零九分許│            │          │2.偽造之甲○○署押共二│
│    │              │            │          │  枚                  │
├──┼───────┼──────┼─────┼───────────┤
│ 二 │九十三年八月十│WEGO TAIPEI │三千八百元│1.一聯式              │
│    │日四時二十二分│            │          │2.偽造之甲○○署押一枚│
│    │許            │            │          │                      │
├──┼───────┼──────┼─────┼───────────┤
│ 三 │九十三年八月十│統一精工加油│五百元    │1.二聯式複寫          │
│    │六日十四時四十│站          │          │2.偽造之甲○○署押共二│
│    │七分許        │            │          │  枚                  │
├──┼───────┼──────┼─────┼───────────┤
│ 四 │九十三年八月十│燦坤三Ｃ南京│三千九百九│1.二聯式複寫          │
│    │七日十八時四十│旗艦店      │十九元    │2.偽造之甲○○署押共二│
│    │五分許        │            │          │  枚                  │
├──┼───────┼──────┼─────┼───────────┤
│ 五 │九十三年八月十│中國石油光復│五百元    │1.二聯式複寫          │
│    │八日十五時十六│北路站      │          │2.偽造之甲○○署押共二│
│    │分許          │            │          │  枚                  │
├──┼───────┼──────┼─────┼───────────┤
│ 六 │九十三年八月二│中國石油光復│一千零八十│1.二聯式複寫          │
│    │十日十五時三十│北路站      │元        │2.偽造之甲○○署押共二│
│    │分許          │            │          │  枚                  │
├──┼───────┼──────┼─────┼───────────┤
│ 七 │九十三年八月二│家樂福─三重│一千九百零│1.二聯式複寫          │
│    │十二日十四時二│倉庫        │九元      │2.偽造之甲○○署押共二│
│    │十分許        │            │          │  枚                  │
├──┼───────┼──────┼─────┼───────────┤
│ 八 │九十三年八月二│特力翠豐股份│二千四百三│1.一聯式              │
│    │十五日二十時四│有限公司中和│十元      │2.偽造之甲○○署押一枚│
│    │十七分許      │分公司      │          │                      │
├──┼───────┼──────┼─────┼───────────┤
│ 九 │九十三年八月三│惠康百貨─東│八百三十八│1.二聯式複寫          │
│    │十日十七時十二│光分公司    │元        │2.偽造之甲○○署押共二│
│    │分許          │            │          │  枚                  │
├──┼───────┼──────┼─────┼───────────┤
│ 十 │九十三年八月三│港九香滿樓餐│九百六十八│1.一聯式              │
│    │十一日十九時零│廳股份有限公│元        │2.偽造之甲○○署押一枚│
│    │三分許        │司          │          │                      │
├──┼───────┼──────┼─────┼───────────┤
│十一│九十三年九月二│錢櫃中華店  │二千九百三│1.二聯式複寫          │
│    │日四時二十四分│            │十六元    │2.偽造之甲○○署押共二│
│    │許            │            │          │  枚                  │
├──┼───────┼──────┼─────┼───────────┤
│十二│九十三年九月十│真珠坊      │五千三百元│1.一聯式              │
│    │六日一時三十三│            │          │2.偽造之甲○○署押一枚│
│    │分許          │            │          │                      │
├──┼───────┼──────┼─────┼───────────┤
│十三│九十三年九月十│真珠坊      │五千三百元│1.一聯式              │
│    │七日一時四十分│            │          │2.偽造之甲○○署押一枚│
│    │許            │            │          │                      │
├──┼───────┼──────┼─────┼───────────┤
│十四│九十三年九月十│錢櫃旗艦店  │三千四百九│1.二聯式複寫          │
│    │七日三時十三分│            │十二元    │2.偽造之甲○○署押共二│
│    │許            │            │          │  枚                  │
├──┼───────┼──────┼─────┼───────────┤
│十五│九十三年九月十│中國石油清水│一千一百五│1.二聯式複寫          │
│    │八日十六時四十│服務區      │十元      │2.偽造之甲○○署押共二│
│    │五分許        │            │          │  枚                  │
├──┼───────┼──────┼─────┼───────────┤
│十六│九十三年九月十│商店代號：八│六百三十九│1.一聯式              │
│    │八日十九時零三│二二四五二三│元        │2.偽造之甲○○署押一枚│
│    │分許          │一０００一二│          │                      │
├──┼───────┼──────┼─────┼───────────┤
│十七│九十三年九月十│湘林特產行  │一千四百元│1.一聯式              │
│    │九日十五時四十│            │          │2.偽造之甲○○署押一枚│
│    │分許          │            │          │                      │
├──┼───────┼──────┼─────┼───────────┤
│十八│九十三年九月十│青山別館    │二千五百元│1.二聯式複寫          │
│    │九日十六時十三│            │          │2.偽造之甲○○署押共二│
│    │分許          │            │          │  枚                  │
├──┼───────┼──────┼─────┼───────────┤
│十九│九十三年九月十│湘林特產行  │一千一百元│1.一聯式              │
│    │九日二十二日零│            │          │2.偽造之甲○○署押一枚│
│    │四分許        │            │          │                      │
├──┼───────┼──────┼─────┼───────────┤
│二十│九十三年九月二│中國石油變發│一千一百四│1.二聯式複寫          │
│    │十日十二時十四│有限公司    │十元      │2.偽造之甲○○署押共二│
│    │分許          │            │          │  枚                  │
├──┼───────┼──────┼─────┼───────────┤
│合計│              │            │四萬一千九│偽造之甲○○署押三十二│
│    │              │            │百七十一元│枚                    │
└──┴───────┴──────┴─────┴───────────┘
附表：卡號000000000000號萬泰銀行現金卡及卡
      號0000000000000000號安信公司信用卡
      遭冒用預借現金部分
┌──┬───────┬─────┬──────┬───────────┐
│編號│時　　　　間  │地　　　點│預借現金金額│持用之現金卡或信用卡  │
│    │              │          │（新台幣）  │                      │
├──┼───────┼─────┼──────┼───────────┤
│ 一 │九十三年八月二│不詳      │三萬元      │萬泰銀行現金卡        │
│    │十三日        │          │　          │                      │
├──┼───────┼─────┼──────┼───────────┤
│ 二 │九十三年八月三│不詳      │三萬元      │萬泰銀行現金卡        │
│    │十一日        │          │　          │                      │
├──┼───────┼─────┼──────┼───────────┤
│ 三 │九十三年九月二│不詳      │二萬元      │萬泰銀行現金卡        │            │
│    │日            │          │　          │                      │
├──┼───────┼─────┼──────┼───────────┤
│ 四 │九十三年九月四│不詳      │三萬元      │萬泰銀行現金卡        │
│    │日            │          │            │                      │
│    ├───────┼─────┼──────┼───────────┤
│    │九十三年九月四│不詳      │三萬元      │萬泰銀行現金卡        │
│    │日            │          │            │                      │
├──┼───────┼─────┼──────┼───────────┤
│ 五 │九十三年九月六│不詳      │四萬元      │萬泰銀行現金卡        │
│    │日            │          │            │                      │
│    ├───────┼─────┼──────┼───────────┤
│    │九十三年九月六│不詳      │二萬元      │萬泰銀行現金卡        │
│    │日            │          │            │                      │
│    ├───────┼─────┼──────┼───────────┤
│    │九十三年九月六│不詳      │二萬元      │萬泰銀行現金卡        │
│    │日            │          │            │                      │
├──┼───────┼─────┼──────┼───────────┤
│ 六 │九十三年九月八│不詳      │一萬元      │萬泰銀行現金卡        │
│    │日            │          │            │                      │
├──┼───────┼─────┼──────┼───────────┤
│ 七 │九十三年九月九│不詳      │八千元      │萬泰銀行現金卡        │
│    │日            │          │            │                      │
├──┼───────┼─────┼──────┼───────────┤
│ 八 │九十三年九月十│臺新銀行營│二萬元      │安信公司信用卡        │
│    │日十八時零八分│業部      │            │                      │
│    │許            │          │            │                      │
├──┼───────┼─────┼──────┼───────────┤
│ 九 │九十三年九月十│中國信託商│二萬元      │安信公司信用卡        │
│    │二日三時十九分│業銀行統一│            │                      │
│    │許            │曾德店    │            │                      │
├──┼───────┼─────┼──────┼───────────┤
│ 十 │九十三年九月十│臺新銀行營│一千九百二十│安信公司信用卡        │
│    │四日十三時四十│業部      │元          │                      │
│    │分許          │          │            │                      │
│    ├───────┼─────┼──────┼───────────┤
│    │九十三年九月十│臺新銀行營│一萬九千九百│安信公司信用卡        │
│    │四日十三時四十│業部      │五十元      │                      │
│    │三分許        │          │            │                      │
├──┼───────┼─────┼──────┼───────────┤
│合計│              │          │二十九萬九千│                      │
│    │              │          │八百七十元  │                      │
└──┴───────┴─────┴──────┴───────────┘
